【裁判字號】    89,自,50
【裁判日期】    890802
【裁判案由】    詐欺
【裁判全文】
臺灣板橋地方法院刑事判決                            八十九年度自字第五號
    自  訴  人  乙○○
    被      告  甲○○
右列被告因詐欺案件，經自訴人提起自訴，本院判決如左：
    主  文
甲○○意圖為自己不法之所有，以詐術使人將本人之物交付，處有期徒刑伍月。
    事  實
一、甲○○係從事蘭花買賣業務之人，明知其於民國八十七年一月十日，在台北市文
    山區下崙二十七之四號所售予乙○○之蘭花一盆，係普通蘭花品種，價值僅有數
    百元之譜，竟意圖為自己不法之所有，向甲○○佯稱該盆蘭花係國蘭名種「十八
    嬌後明性爪雲井」，原擬以新台幣（下同）五十萬元出售，但因伊急需現款，所
    以願以四十萬元出售，保證品種沒有問題等語，使乙○○因此而陷於錯誤，而予
    以買受，隨即簽發土地銀行新店分行八十七年一月十七日面額四十萬元之支票一
    紙支付價款，其後於同年三月九日經乙○○將該盆蘭花售予蘭友陳振和，再轉售
    予蘭友陳東嶽，始發覺係屬品而遭退貨，經乙○○將該盆送請台北縣國蘭協會
    鑑定品種，並非國蘭名種「十八嬌後明性爪雲井」，而甲○○亦逃匿無蹤，始悉
    受騙。
二、案經自訴人乙○○提起自訴。
    理  由
一、訊據被告甲○○固坦承有於右開時地以四十萬元之價格轉讓上開蘭花予自訴人乙
    ○○等情不諱，惟矢口否認有詐欺犯行，辯稱：伊雖從事蘭花買賣十幾年，惟蘭
    花之品種很多，沒有開花前，伊未必均認識，而伊所稱保證品種沒問題，意思是
    指如果發現品種有問題，就以花易花，或賠償買受人之損失，伊願意賠償自訴人
    ，初無詐欺自訴人之犯意云云。惟查：右開事實，業據自訴人指訴歷歷，且有上
    開偽冒國蘭名種「十八嬌後明性爪雲井」之普通蘭花照片二幀、經被告提示兌現
    之自訴人所簽發之上開支票影本及存證信函各一紙在卷可稽，而上開被告所出售
    之蘭花確非國蘭名種「十八嬌後明性爪雲井」等情，亦經台北縣國蘭協會鑑定無
    訛，有該協會八十八年十二月三十日覆自訴人之函件一紙在卷可稽。次查，被告
    對於上開蘭花之來源及其價格，於本院調查初訊時係供稱：伊係向南部一位朋友
    拿的，伊不知道這位朋友之真實姓名云云；繼則復供稱：伊係以二十幾萬元向組
    織栽培的人買的，對方伊並不認識，住桃園，實際地址不清楚，亦不知其姓名云
    云；其後於本院審理中則再供稱：伊係以現金十五萬元向住在桃園龜山一個做切
    片的人買的，因為他賣我沒有保證，所以才用十五萬元賣給我云云，則其對出售
    上開蘭花予伊之人及其出售之價格，前後供述已屬不一，且自始至終無法供出該
    人之真實姓名地址供本院傳查，已與蘭花界對於名種蘭花之交易，頗重視蘭花來
    源之習慣有悖，是其供述是否真實，已有可疑；且被告既自承伊經營蘭花交易達
    十餘年之久，其對於無法交待來源之上開蘭花，並非國蘭名種「十八嬌後明性爪
    雲井」，應無不知之理﹖被告辯稱買賣之初，並不知道該蘭花非國蘭名種「十八
    嬌後明性爪雲井」云云，應非實在。其竟仍以普通蘭花偽冒國蘭名種高價出售，
    並向自訴人保證品種沒問題，足見，其有施用詐術詐騙自訴人之犯行等情，至堪
    認定。再者，被告於本件事後隨即逃匿無蹤，使自訴人追索無著，經自訴人起訴
    後，雖一再表示願意賠償自訴人之損失，惟又表示現在無錢可還，且從自訴人
    起訴迄今已逾半年，均未能與自訴人達成民事和解，亦未賠償自訴人任何款項，
    則其於出售上開蘭花之初，即應有為自己不法所有之意圖等情，亦堪認定，而自
    訴人亦受有損害，是被告所辯並無詐騙之意思云云，顯係臨訟卸責之詞，不足採
    信。綜合上述情狀，本件事證明確，被告犯行洵堪認定。
二、核被告意圖為自己不法之所有，以詐術使人將本人之物交付，所為係犯刑法第三
    百三十九條第一項之罪。爰審酌被告犯罪之動機、目的、手段及所造成危害、審
    理中迄未與自訴人達成民事上和解等一切情狀，處如主文所示之刑，以資懲儆。
據上論斷，應依刑事訴訟法第三百四十三條、第二百九十九條第一項前段，刑法第三
百三十九條第一項，罰金罰鍰提高標準條例第一條前段，判決如主文。
中      華      民      國      八十九      年      八      月    二    日
                                臺灣板橋地方法院刑事第二庭
                                    法  官  林  春  長
右正本證明與原本無異
如不服本判決應於送達後十日內向本院提出上訴狀
                                    書記官  邱  美  龍
中      華      民      國      八十九      年      八      月    七    日
附錄本案論罪科刑法條全文：
刑法第三百三十九條第一項：意圖為自己或第三人不法之所有，以詐術使人將本人或
                          第三人之物交付者，處五年以下有期徒刑、拘役或科或
                          併科一千元以下罰金。


司法院資訊處製作；財團法人民間司法改革基金會備份。
